【裁判字號】    93,訴,578
【裁判日期】    951215
【裁判案由】    違反槍砲彈藥刀械管制條例
【裁判全文】
臺灣新竹地方法院刑事判決               93年度訴字第578號
公  訴  人  臺灣新竹地方法院檢察署檢察官
被      告  甲○○
指定辯護人  本院公設辯護人乙○○
上列被告因違反槍砲彈藥刀械管制條例案件，經檢察官提起公訴
（九十三年度偵字第五二八七號）及同署檢察官移送併案審理（
九十三年度偵字第五九○二號、九十四年度偵字第二十號），本
院判決如下：
    主  文
甲○○未經許可，持有可發射子彈具有殺傷力之改造手槍，累犯
，處有期徒刑肆年，併科罰金新臺幣貳拾萬元，罰金如易服勞役
，以罰金總額與陸個月之日數比例折算。扣案如附表編號1至5、
11所示之改造手槍共陸枝及如附表編號6、7、12所示之改造子彈
共玖顆，均沒收。
    事  實
一、甲○○曾於民國八十九年間因竊盜案件，經本院以八十九年
    度易字第二四○號判決判處有期徒刑五月確定，自八十九年
    八月二日入監執行，於九十年一月一日徒刑執行完畢，仍不
    知悔改，明知具殺傷力之槍枝與子彈，均為槍砲彈藥刀械管
    制條例管制之物品，未經中央主管機關之許可，不得持有，
    竟因對具殺傷力槍枝與子彈產生好奇，基於非法持有具殺傷
    力改造手槍與子彈之單一犯意，於九十三年六月初某日，在
    新竹市○道路○段四五五號住處，無償收受朋友洪健哲（業
    於九十三年九月一日，在馬偕紀念醫院新竹分院因病死亡）
    所交付，如附表所示具殺傷力之改造手槍共六枝及具殺傷力
    之改造與土造子彈共十七顆，未經許可而持有上開改造手槍
    與子彈，並將上開槍枝、子彈分散藏放在其上址住處房間內
    。嗣警方於(1)同年九月六日晚上十一時五十分許，循線至其
    上址住處偵查其涉犯違反槍砲彈藥刀械管制條例犯行時，甲
    ○○透過屋內監視錄影鏡頭發覺屋外警方動靜，一時心虛，
    立即拿取裝有如附表編號1至4所示改造手槍之手提袋往住處
    後巷逃逸，且就近將手提袋丟在後巷空屋內，然為埋伏在後
    巷之警方發覺後將其逮捕，嗣於甲○○帶領下，先至空屋起
    出上開手槍，再至上址屋內搜得如附表編號5所示之改造手
    槍一枝及如附表編號6至8所示之改造與土造子彈共十二顆（
    送鑑時試射此次查扣之直徑8.83mm土造子彈一顆，直徑8.89
    mm與直徑8.93mm改造子彈各二顆）。(2)同年十一月十一日中
    午十二時許，持本院核發之搜索票搜索其上址住處時，在該
    址住處房間內查扣如附表編號9、10所示之子彈二顆（送鑑
    時該二顆子彈均已試射用罄）。(3)同年十二月十九日下午四
    時三十分許，在新竹市南寮漁港直銷中心前，對其盤查時，
    在其不知情之朋友許黃泰駕駛之車號Ｚ七─六○六五號自用
    小客車內查扣如附表編號11所示之改造手槍一枝及如附表編
    號12所示改造子彈三顆（送鑑時試射此次查扣之改造子彈一
    顆）而查獲上情。
二、案經新竹市警察局報請臺灣新竹地方法院檢察署檢察官偵查
    起訴及同署檢察官移送併案審理。
    理  由
一、本件被告甲○○違反修正前槍砲彈藥刀械管制條例第十一條
    第四項之未經許可持有改造手槍及同法第十二條第四項之未
    經許可持有子彈等罪，均非為死刑、無期徒刑、最輕本刑為
    三年以上有期徒刑之罪或高等法院管轄第一審案件，其於準
    備程序進行中，先就被訴事實為有罪之陳述，本院認為符合
    刑事訴訟法第二百七十三條之一之規定，裁定進行簡式審判
    程序，先予敘明。
二、上述事實，業經被告甲○○於本院審理時坦白承認，核與證
    人楊清輝、吳進興於警詢時證述警方前往被告上址住處查訪
    時扣得如附表編號1至5所示之改造手槍與如附表編號6至8所
    示之改造與土造子彈、證人丙○○於警詢時證述警方確於九
    十三年十一月十一日至被告上址住處搜索、證人許黃泰於警
    詢、偵查中證述被告持有如附表編號11、12所示之槍枝與子
    彈為警查獲等情節大致相符，並有警方查獲被告犯行後拍攝
    之相片共二十張及扣案如附表所示之槍枝與子彈可資佐證。
    又扣案如附表所示之槍枝、子彈經送請內政部警政署刑事警
    察局鑑定結果認：（一）改造手槍一枝（槍枝管制編號00
    00000000），係由仿ＢＥＲＥＴＴＡ廠９２ＦＳ型
    半自動手槍製造之玩具手槍，換裝土造金屬槍管改造而成，
    機械性能良好，可擊發適用之子彈，認具殺傷力。（二）改
    造手槍一枝（槍枝管制編號0000000000），係由
    仿ＢＥＲＥＴＴＡ廠８４型半自動手槍製造之玩具手槍，換
    裝土造金屬槍機及槍管改造而成，機械性能良好，可擊發適
    用之子彈，認具殺傷力。（三）改造手槍一枝（槍枝管制編
    號0000000000），係由仿ＦＮ廠半自動手槍製造
    之玩具手槍，換裝土造金屬槍管改造而成，機械性能良好，
    可擊發適用之子彈，認具殺傷力。（四）改造手槍一枝（槍
    枝管制編號0000000000），係由仿ＦＮ廠半自動
    手槍製造之玩具手槍，換裝土造金屬槍管改造而成，機械性
    能良好，可擊發適用之子彈，認具殺傷力。（五）改造手槍
    一枝（槍枝管制編號0000000000），係由仿ＣＯ
    ＬＴ廠１９０８  ＣＡＬＩＢＥＲ２５型半自動手槍製造之
    玩具手槍，換裝土造金屬槍管改造而成，雖撞針尾端之卡榫
    略有磨損，致撞針有時無法成為待擊發狀態，惟仍可擊發適
    用之子彈，認具殺傷力。（六）改造手槍一枝（槍枝管制編
    號0000000000），係由仿ＢＥＲＥＴＴＡ廠８４
    型半自動手槍製造之玩具手槍，換裝土造金屬槍管改造而成
    ，機械性能良好，可擊發適用之子彈，認具殺傷力。（七）
    送鑑子彈六顆，均由玩具金屬彈殼加裝直徑８點８９ＭＭ金
    屬彈頭改造而成之改造子彈，經採樣二顆試射，均可擊發，
    認均具殺傷力。（八）送鑑子彈六顆，均由玩具金屬彈殼加
    裝直徑８點９３ＭＭ金屬彈頭改造而成之改造子彈，經採樣
    三顆試射，均可擊發，認均具殺傷力。（九）送鑑子彈一顆
    ，認係土造子彈，具直徑８點８３ＭＭ金屬彈頭，經實際試
    射，可擊發，認具殺傷力。（十）送鑑子彈一顆，認係土造
    子彈，具直徑８點８５ＭＭ金屬彈頭，經實際試射，可擊發
    ，認具殺傷力。（十一）送鑑子彈三顆，均係土造子彈，具
    直徑９ＭＭ金屬彈頭，經採樣一顆試射，可擊發，認具殺傷
    力。有該局九十三年十月一日刑鑑字第○九三○一八五九二
    六號、九十三年十二月二十二日刑鑑字第○九三○二三四六
    二六號、九十四年一月七日刑鑑字第○九三○二五五四六八
    號槍彈鑑定書共三份在卷可證，足見被告之自白與事實相符
    ，可以採信，事證明確，被告持有上開具殺傷力改造槍枝與
    子彈之犯行應堪認定。
三、按行為後法律有變更者，適用行為時之法律，但行為後之法
    律有利於行為人者，適用最有利於行為人之法律；修正後刑
    法第二條第一項定有明文。而刑法第二條規定適用最有利於
    行為人之法律，既曰法律，自較刑之較圍為廣，比較時應就
    罪刑有關之共犯、未遂犯、連續犯、牽連犯、結合犯以及累
    犯加重、自首減輕、暨其他法定加減原因、與加減例等一切
    情形，綜其全部之結果，而為比較，再適用最有利於行為人
    之法律處斷；又比較裁判前之法律孰為有利於行為人時，應
    就罪刑有關之一切情形，比較其全部之結果，而為整個之適
    用，不能割裂而分別適用有利益之條文；最高法院二十四年
    上字第四六三四號、二十七年上字第二六一五號判例可供參
    考。本件被告行為後，槍砲彈藥刀械管制條例已於九十四年
    一月二十六日修正公布，同年月二十八日生效；刑法於九十
    四年二月二日修正公布，於九十五年七月一日起施行，因槍
    砲彈藥刀械管制條例關於持有槍砲及刑法關於累犯、罰金易
    服勞役之折算標準及沒收等規定均有修正，故就相關規定比
    較修正前後適用如下：
(1)、持有槍砲之比較適用：
    未經許可持有可發射子彈具有殺傷力之改造手槍罪，原列於
    該槍砲彈藥刀械管制條例第十一條第四項，法定刑為一年以
    上七年以下有期徒刑，併科七百萬元以下罰金。槍砲彈藥刀
    械管制條例修正後，改列於同條例第八條第四項，法定刑為
    三年以上十年以下有期徒刑，併科七百萬元以下罰金，比較
    新舊法條，自以修正前之規定最有利於被告，故就被告持有
    具有殺傷力改造手槍部分，應依修正後刑法第二條第一項前
    段之規定，適用修正前槍砲彈藥刀械管制條例之規定處斷。
(2)、累犯之比較適用：
    刑法第四十七條原規定：「受有期徒刑之執行完畢，或受無
    期徒刑或有期徒刑一部之執行而赦免後，五年以內再犯有期
    徒刑以上之罪者，為累犯，加重本刑至二分之一。」。修正
    後，刑法第四十七條第一項改為：「受徒刑之執行完畢，或
    一部之執行而赦免後，五年以內故意再犯有期徒刑以上之罪
    者，為累犯，加重本刑至二分之一。」，增列第二項規定：
    「第九十八條第二項關於因強制工作而免其刑之執行者，於
    受強制工作處分之執行完畢或一部之執行而免除後，五年以
    內故意再犯有期徒刑以上之罪者，以累犯論。」。因修正後
    刑法第四十七條第一項係規定行為人於五年內故意再犯者，
    才有累犯加重刑期之適用，對行為人較有利，而修正後刑法
    第四十七條第二項新增適用累犯之規定，則對行為人較為不
    利。惟被告曾八十九年間因竊盜案件，經本院以八十九年度
    易字第二四○號判決判處有期徒刑五月確定，自八十九年八
    月二日入監執行，於九十年一月一日徒刑執行完畢，有臺灣
    新竹地方法院檢察署刑案資料查註紀錄表及臺灣高等法院被
    告前案紀錄表各一份在卷可佐，其於受徒刑之執行完畢後，
    五年以內再故意犯有期徒刑以上刑之本罪，依修正前後之刑
    法第四十七條之規定，均構成累犯，對被告即無利或不利可
    言。
(3)、易服勞役折算標準之比較適用：
    刑法第四十二條第二項原規定：「易服勞役以一元以上三元
    以下折算一日。但勞役期限不得逾六個月。」。依修正前罰
    金罰鍰提高標準條例第二條前段（現已刪除）之規定，應就
    上開數額提高為一百倍折算一日，則被告行為時易服勞役之
    折算標準，應以銀元三百元即新臺幣九百元折算一日。刑法
    修正後，刑法第四十二條第三項規定：「易服勞役以新台幣
    一千元、二千元、三千元折算一日。但勞役期限不得逾一年
    。」。於折算結果均逾六個月日數之情形下（即以舊法新臺
    幣九百元及新法新臺幣一千元折算），比較新舊法規定，以
    修正前刑法第四十二條第二項之規定，較有利於被告。
(4)、沒收之比較適用：
    按從刑，係附屬於主刑，不生比較輕重問題；最高法院二十
    四年上字第五二九二號判例可供參考，故刑法修正時，關於
    沒收之規定雖亦有變更，惟依上開說明，從刑沒收之規定，
    應隨同主刑所適用之刑法，據為沒收與否之認定。
(5)、綜上比較之結果，參照上開最高法院判例認為罪刑應整個適
    用，不能割裂而分別適用有利益條文之見解，關於槍砲彈藥
    刀械管制條例部分，以修正前之規定對被告較為有利。關於
    刑法修正之適用，則以刑法修正前易服勞役之折算標準對被
    告較為有利，而應一體適用刑法修正前相關之規定。至刑法
    沒收部分，則附屬於主刑而適用修正後刑法之規定，均先敘
    明。
四、核被告甲○○所為，係犯修正前槍砲彈藥刀械管制條例第十
    一條第四項之未經許可持有可發射子彈具有殺傷力之改造手
    槍罪及修正後同條例第十二條第四項之未經許可持有子彈罪
    。其以一行為同時持有槍枝及子彈，應依想像競合犯之例，
    從較重之未經許可持有可發射子彈具有殺傷力之改造手槍罪
    。公訴意旨固僅敘及被告持有如附表編號1至5所示具殺傷力
    改造手槍與如附表編號6至8所示具殺傷力改造子彈與土造子
    彈之行為，惟被告其餘持有如附表編號11所示改造手槍與如
    附表編號9、10、12所示具殺傷力改造子彈等犯行，與已起
    訴部分有想像競合犯之裁判上一罪關係，已如上述，本院自
    應併予裁判。又被告曾於八十九年間因竊盜案件，經本院以
    八十九年度易字第二四○號判決判處有期徒刑五月確定，自
    八十九年八月二日入監執行，於九十年一月一日徒刑執行完
    畢，有臺灣新竹地方法院檢察署刑案資料查註紀錄表及臺灣
    高等法院被告全國前案紀錄表各一份在卷可佐，其於受徒刑
    之執行完畢後，五年以內再故意犯本件有期徒刑以上刑之本
    罪，應依修正前刑法第四十七條之規定，論以累犯，並依法
    加重其刑。爰審酌被告曾有違反麻醉藥品管理條例及違反毒
    品危害防制條例等前科之素行、因為好奇而持有具殺傷力手
    槍、子彈之犯罪動機與目的、持有具殺傷力槍枝與子彈數量
    非少、所為助長具殺傷力槍枝、子彈之流通，嚴重危害社會
    治安與人民生命財產安全及坦認犯行之犯罪後態度等一切情
    狀，量處如主文所示之刑，並就罰金部分依刑法修正前第四
    十二條第二項之規定諭知如易服勞役之折算標準。扣案如附
    表編號1至5、11所示之改造手槍共六枝與如附表編號6、7、
    12所示之改造子彈共九顆，均為違禁物，均應依修正前刑法
    第三十八條第一項第一款之規定，宣告沒收。至扣案如附表
    編號6至10、12所示之改造子彈共六顆、土造子彈共二顆，
    均於鑑定時試射完畢而不具殺傷力，爰不併予宣告沒收。而
    其他扣案之子彈及子彈半成品各十二顆、土造金屬彈頭四十
    一顆、土造金屬彈殼半成品十一顆及玩具金屬彈殼二顆、車
    床、鑽床、固定平台各一台、鐵鎚、固定鉗各一支、砂輪機
    二台、監視器鏡頭二個、銼刀、老虎鉗各三支、游標尺四支
    、彈簧八個等物，均為洪健哲所有，子彈部分且均不具殺傷
    力，業經被告供明在卷，並有內政部警政署刑事警察局九十
    三年十月一日刑鑑字第○九三○一八五九二六號槍彈鑑定書
    一份在卷可證，上開物品既非違禁物，且與被告持有具殺傷
    力改造手槍與子彈之犯行無涉，均不併予宣告沒收。
據上論斷，應依刑事訴訟法第二百七十三條之一第一項、第二百
九十九條第一項前段，修正前槍砲彈藥刀械管制條例第十一條第
四項、修正後槍砲彈藥刀械管制條例第十二條第四項，刑法第二
條第一項、第十一條前段、修正前刑法第四十七條、第五十五條
、第四十二條第二項、第三十八條第一項第一款，修正前罰金罰
鍰提高標準條例第二條，現行法規所定貨幣單位折算新臺幣條例
第二條，判決如主文。
本案經檢察官林佳穎到庭執行職務
中    華    民    國  九十五  年    十二  月   十五   日
                  刑事第六庭  法  官  林昌義
以上正本證明與原本無異。
如不服本判決，應於判決送達後10日內向本院提出上訴狀 (應附
繕本 )，上訴於臺灣高等法院。
中    華    民    國    95    年    12    月    15    日
                              書記官  劉怡芳
附錄本案論罪科刑法條全文：
修正前槍砲彈藥刀械管制條例第十一條第四項：
未經許可，持有、寄藏或意圖販賣而陳列第一項所列槍砲者，處
一年以上七年以下有期徒刑，併科新臺幣七百萬元以下罰金。
槍砲彈藥刀械管制條例第十二條第四項
未經許可，持有、寄藏或意圖販賣而陳列子彈者，處五年以下有
期徒刑，併科新台幣三百萬元以下罰金。
附表：
   ┌──┬───────────┬───────┬────┐
   │編號│具殺傷力槍、彈之名稱  │   數   量    │備註    │
   ├──┼───────────┼───────┼────┤
   │1.  │仿BERETTA廠92FS型半自 │壹枝。        │內政部警│
   │    │動手槍製造之玩具手槍換│              │政署刑事│
   │    │裝土造金屬槍管改造而成│              │警察局93│
   │    │之改造手槍（含彈匣壹個│              │年10月1 │
   │    │，槍枝管制編號00000000│              │日刑鑑字│
   │    │11 ）。               │              │第093018│
   │    │                      │              │5926號槍│
   │    │                      │              │彈鑑定書│
   ├──┼───────────┼───────┼────┤
   │2.  │仿BERETTA廠84型半自動 │壹枝。        │同上    │
   │    │手槍製造之玩具手槍換裝│              │        │
   │    │土造金屬槍機及土造金屬│              │        │
   │    │槍管改造而成之改造手槍│              │        │
   │    │（含彈匣壹個，槍枝管制│              │        │
   │    │編號0000000000）。    │              │        │
   ├──┼───────────┼───────┼────┤
   │3.  │仿FN廠半自動手槍製造之│壹枝。        │同上    │
   │    │玩具手槍換裝土造金屬槍│              │        │
   │    │管改造而成之改造手槍（│              │        │
   │    │含彈匣壹個，槍枝管制編│              │        │
   │    │號0000000000）。      │              │        │
   ├──┼───────────┼───────┼────┤
   │4.  │仿FN廠半自動手槍製造之│壹枝。        │同上    │
   │    │玩具手槍換裝土造金屬槍│              │        │
   │    │管改造而成之改造手槍（│              │        │
   │    │含彈匣壹個，槍枝管制編│              │        │
   │    │號0000000000）。      │              │        │
   ├──┼───────────┼───────┼────┤
   │5.  │仿COLT廠1908 CALIBER25│壹枝。        │同上    │
   │    │型半自動手槍製造之玩具│              │        │
   │    │手槍換裝土造金屬槍管改│              │        │
   │    │造而成之改造手槍（含彈│              │        │
   │    │匣壹個，槍枝管制編號11│              │        │
   │    │00000000）。          │              │        │
   ├──┼───────────┼───────┼────┤
   │6.  │改造子彈（直徑8.89mm金│陸顆（經採樣貳│同上    │
   │    │屬彈頭）。            │顆試射）。    │        │
   ├──┼───────────┼───────┼────┤
   │7.  │改造子彈（直徑8.93mm金│伍顆（經採樣貳│同上。  │
   │    │屬彈頭）。            │顆試射）。    │        │
   ├──┼───────────┼───────┼────┤
   │8.  │土造子彈（直徑8.83mm金│壹顆（經試射用│同上    │
   │    │屬彈頭）。            │罄）。        │        │
   ├──┼───────────┼───────┼────┤
   │9.  │土造子彈（直徑8.85mm金│壹顆（經試射用│內政部警│
   │    │屬彈頭）。            │罄）。        │政署刑事│
   │    │                      │              │警察局93│
   │    │                      │              │年12月22│
   │    │                      │              │日刑鑑字│
   │    │                      │              │第093023│
   │    │                      │              │4626號槍│
   │    │                      │              │彈鑑定書│
   ├──┼───────────┼───────┼────┤
   │10.  │改造子彈（直徑8.93mm金│壹顆（經試射用│同上    │
   │    │屬彈頭）。            │罄）。        │        │
   ├──┼───────────┼───────┼────┤
   │11.  │仿BERETTA廠84型半自動 │壹枝 。       │內政部警│
   │    │手槍製造之金屬玩具手槍│              │政署刑事│
   │    │更換土造金屬槍管改造  │              │警察局94│
   │    │而成之改造手槍（含彈匣│              │年1月7日│
   │    │壹個，槍枝管制編號1102│              │刑鑑字第│
   │    │154090）。            │              │00000000│
   │    │                      │              │68號槍彈│
   │    │                      │              │鑑定書  │
   ├──┼───────────┼───────┼────┤
   │12.  │改造子彈（直徑9mm金屬 │顆（經採樣壹│同上    │
   │    │彈頭）。              │顆試射）。    │        │
   └──┴───────────┴───────┴────┘


司法院資訊處製作；財團法人民間司法改革基金會備份。
